臺灣基隆地方法院基隆簡易庭小額民事判決
109年度基小字第2600號
原      告  富邦產物保險股份有限公司

法定代理人  羅建明  
訴訟代理人  沈志揚  
            唐若心  


被      告  黃世昕即黃秋銘




上列當事人間請求損害賠償事件，本院於民國110年3月22日言詞
辯論終結，判決如下：
    主  文
被告應給付原告新臺幣貳萬玖仟柒佰零玖元，及自民國一百零九
年八月二十一日起至清償日止，按年息百分之五計算之利息。
原告其餘之訴駁回。
訴訟費用由被告負擔百分之七十三，餘由原告負擔。
本判決第一項得假執行。 
    事實及理由要領
一、原告起訴主張：
(一)被告於民國107年8月19日15時50分許，駕駛車號0000-00號
    自用小客車（下稱被告車輛），行經台62線快速公路往七堵
    方向約6.4公里處最外側之引道路段時，疏未注意車況保持
    安全距離，不慎自後追撞同一車道前方由訴外人黃健福駕駛
    之車號000-0000號自用小客車（下稱黃健福車輛），黃健福
    車輛乃向前推撞由訴外人辜昱崧駕駛之車號000-0000號自用
    小客車（下稱辜昱崧車輛），辜昱崧車輛繼而向前推撞由訴
    外人羅喆強駕駛之車號00-0000號自用小客車（下稱羅喆強
    車輛），羅喆強車輛又再向前推撞由原告所承保、訴外人江
    昆瑾所有並駕駛之車號000-0000號自用小客車（下稱系爭車
    輛），致系爭車輛後車尾受損（下稱系爭事故），經送廠修
    復後，共支出修復費用新臺幣（下同）40,630元（包含工資
    9,350元、零件12,830元、噴漆18,450元），原告已悉數賠
    付被保險人。又上開損害乃肇因於被告之不法過失侵權行為
    所致，被告自應依法負損害賠償之責。爰依保險法第53條、
    民法第184條、第191條之2之規定提起本件訴訟。
(二)對被告抗辯所為之陳述：
    依本件交通部公路總局臺北區監理所基宜區車輛行車事故委
    員會鑑定意見書（下稱系爭鑑定意見書）所示，肇事過程係
    分為二階段，與系爭車輛受損即系爭事故具因果關係者係第
    二階段，即「被告黃世昕未注意車前狀況，未與前車保持隨
    時可煞停之安全距離追撞前車，為本案肇事因素」，其餘四
    部車輛則無肇事因素，被告辯稱訴外人羅喆強或其餘訴外人
    等亦應與其共負賠償貴任，係混淆第一階段與第二階段肇事
    因素。縱認本件有其他應與被告負連帶賠償責任之共同侵權
    行為人，惟依民法273條規定，連帶債務之債權人即原告對
    於債務人中之一人或數人或其全體，得同時或先後請求全部
    或一部之給付，故原告依法向被告請求全部之車輛修復費用
    ，於法亦無不可。
(三)並聲明：被告應給付原告40,630元，及自起訴狀繕本送達被
    告之翌日起至清償日止，按年息5%計算之利息。
二、被告則聲明請求駁回原告之訴，並答辯略以：
    依訴外人辜昱松車輛行車紀錄器錄影內容，系爭事故係因辜
    昱松車輛未注意車前狀況撞及未禮讓直行車而變換車道插入
    辜昱松車輛前方之羅喆強車輛，致被告車輛閃煞不及而追撞
    前方之黃健福車輛，被告車輛位於肇事現場車列之末端，應
    非肇事主因，且系爭車輛修復費用因送至原廠修復而較高云
    云。
三、經查，被告於107年8月19日15時50分許，駕駛被告車輛，行
    經台62線快速公路往七堵方向約6.4公里處最外側之引道路
    段時，自後追撞該車前方之黃健福車輛，而原告所承保、訴
    外人江昆瑾所有並駕駛之系爭車輛後車尾因遭該車後方之羅
    喆強車輛撞及而受損，又系爭車輛經送廠修復後，共支出修
    復費用40,630元（包含工資9,350元、零件12,830元、噴漆1
    8,450元），原告已悉數賠付被保險人等事實，業據其提出
    行車執照、基隆市警察局道路交通事故當事人登記聯單、現
    場圖、車損照片、桃苗汽車股份有限公司桃大服務廠估價單
    、統一發票、汽機車險理賠申請書等件影本為證，並有基隆
    市警察局以109年8月31日基警交字第1090043814號函附道路
    交通事故現場圖、調查報告表(一)(二)、初步分析研判索引
    、談話紀錄表、道路交通事故當事人酒精測定紀錄表、初步
    分析研判表、現場彩色照片11張等附卷可稽，且為兩造所不
    爭執，應堪信為真實。
四、按汽車行駛時，駕駛人應注意車前狀況及兩車並行之間隔，
    並隨時採取必要之安全措施，道路交通安全規則第94條第3
    項前段定有明文。次按因故意或過失，不法侵害他人之權利
    者，負損害賠償責任；汽車、機車或其他非依軌道行駛之動
    力車輛，在使用中加損害於他人者，駕駛人應賠償因此所生
    之損害，但於防止損害之發生，已盡相當之注意者，不在此
    限；又被保險人因保險人應負保險責任之損失發生，而對於
    第三人有損失賠償請求權者，保險人得於給付賠償金額後，
    代位行使被保險人對於第三人之請求權；但其所請求之數額
    ，以不逾賠償金額為限；民法第184條第1項前段、第191條
    之2、保險法第53條第1項亦均有規定。經查：
(一)本件肇事現場由西往東方向行駛之五部車輛之相對位置由後
    至前依序為被告車輛、黃健福車輛、辜昱崧車輛、羅喆強車
    輛、系爭車輛乙節，有前揭道路交通事故現場圖附卷足稽。
    而本件經送請交通部公路總局基宜區車輛行車事故鑑定會鑑
    定，該會依卷附相關跡證資料及行車事故圖(含辜昱崧與黃
    健福行車影像紀錄器影像當場播放及現場照片)，判定「本
    案肇事點為台62線6.4公里處快速道路交流道引道路段，車
    輛駕駛人必須注意車前狀況，與前車保持隨時可煞停之安全
    距離小心駕駛，經參酌所附筆錄及事故圖資研判，本案因前
    後二次追撞車輛及原因不同，乃分二階段鑑定肇事貴任，從
    辜昱崧行車影像中看出，畫面時間15：43：56辜昱崧駕駛自
    小客車，沿台62線往七堵方向行駛，前方為江昆瑾駕駛自小
    客車，15：44：00羅喆強駕駛自小客車，未依前後車順序由
    左側右切變換插入車陣中，15：44：06三車成一直線前後車
    ，15：44：08羅喆強車隨前方車輛剎車，後方辜昱崧車未注
    意由後追撞，此為第一階段事故，15：44：10後方黃健福駕
    駛自小客車剎停，黃世昕駕駛自小客車，未注意車前狀況再
    追撞黃健福車，黃健福車再推撞辜昱崧車，辜昱崧車再推撞
    前方二輛車肇事，此為第二階段事故，另從黃健福行車影像
    及現場照片綜合研判，衡諸肇事原因與權責，第一階段以辜
    昱崧駕駛自小客車，未注意車前狀況，未保持安全距離，羅
    喆強駕駛自小客車，未依前後車順序，右切變換插入車陣，
    未保持前後車安全距離為肇事原因，第二階段以黃世昕駕駛
    自小客車，未注意車前狀況，未保持安全距離為肇事原因，
    本會依二階段鑑定之。」，其鑑定意見並認「第一階段：一
    、辜昱崧駕駛自小客車，行經快速道路引道路段，疏未注意
    車前狀況，未與前車保持隨時可煞停之安全距離追撞前車，
    為肇事主因。二、羅喆強駕駛自小客車，行經快速道路引道
    路段，變換車道插入車陣中，未注意保持前後車之安全距離
    ，為肇事次因。」、「第二階段：一、黃世昕駕駛自小客車
    ，行經快速道路引道路段，疏未注意車前狀況，未與前車保
    持隨時可煞停之安全距離追撞前車，為肇事原因。二、黃健
    福駕駛自小客車，行經快速道路引道路段，前方塞車於車道
    中暫停，被追撞後再推撞前車，無肇事因素。三、辜昱崧駕
    駛自小客車，行經快速道路引道路段，發生事故停於車道中
    被追撞再推撞前車，無肇事因素。四、羅喆強駕駛自小客車
    ，行經快速道路引道路段，發生事故停於車道中被追撞再推
    撞前車，無肇事因素。五、江昆瑾駕駛自小客車，行經快速
    道路引道路段，前方塞車於車道中暫停被推撞，無肇事因素
    。」等事實，有該會以110年1月29日北監基宜鑑字第109037
    8453號函附鑑定意見書附卷足憑。參諸前開鑑定意見，可見
    肇事過程係分為「辜昱崧車輛追撞羅喆強車輛」（即第一階
    段）與「被告車輛自後追撞黃健福車輛，致黃健福車輛向前
    推撞辜昱崧車輛，辜昱崧車輛復向前推撞羅喆強車輛，羅喆
    強車輛再向前推撞系爭車輛」（即第二階段）之二階段，而
    第一階段辜昱崧車輛追撞羅喆強車輛之過程中，未致系爭車
    輛遭羅喆強車輛推撞而受損，被告對此亦表示不爭執（見本
    院110年3月22日言詞辯論筆錄），是上開第一階段與第二階
    段之肇事過程係各自獨立發生，二者間並無因果關係，且其
    中僅第二階段肇事過程為系爭事故之發生原因，堪認系爭事
    故確係因被告於上揭時、地行經本件肇事路段最外側車道時
    ，未注意保持安全距離，乃自後追撞黃健福車輛，黃健福車
    輛進而接連向前推撞辜昱崧車輛、羅喆強車輛及系爭車輛而
    肇事甚明，被告車輛前方之其餘四台車輛則無肇事因素，被
    告辯稱系爭事故係因辜昱松車輛未注意車前狀況，撞及未禮
    讓直行車而變換車道之羅喆強車輛，始致被告車輛閃煞不及
    而追撞前車，而被告車輛位於肇事現場車列之末端，非系爭
    車輛受損之肇事主因云云，要無可採。
(二)又查，被告駕駛車輛，本應注意車前狀況並隨時採取必要之
    安全措施，且系爭事故發生當時天候晴、日間自然光線、路
    面鋪設柏油、乾燥、無缺陷、無障礙物、視距良好等節，有
    道路交通事故調查報告表(一)在卷可參，足見被告無不能注
    意之情事，竟疏未注意而自後追撞黃健福車輛，黃健福車輛
    乃向前推撞辜昱崧車輛，辜昱崧車輛復向前推撞羅喆強車輛
    ，羅喆強車輛再向前推撞系爭車輛，致系爭車輛後車尾受損
    ，堪認被告確有過失，而被告復未舉證證明其對於防止損害
    之發生，已盡相當之注意，且被告之過失行為與系爭車輛所
    受損害間有相當因果關係，應對系爭車輛所受損害負侵權行
    為損害賠償責任，又原告既已依保險契約給付系爭車輛之修
    復費用，自得依上開法律規定代位行使對被告之損害賠償請
    求權，請求被告賠償上開修復系爭車輛之費用。
五、復按損害賠償，除法律另有規定或契約另有訂定外，應以填
    補債權人所受損害及所失利益為限；基於同一原因事實受有
    損害並受有利益者，其請求之賠償金額，應扣除所受之利益
    ，民法第216條第1項、第216條之1分別定有明文。而所謂所
    受損害，即現存財產因損害事實之發生而被減少（最高法院
    48年台上字第1934號判例要旨參照）。本件被告就系爭事故
    之發生為有過失乙節，業如前述，揆諸上開規定，其自應就
    系爭車輛因此所生之損害，負賠償責任。經查，原告主張系
    爭車輛之受損情況，有前揭車輛受損照片、現場彩色照片、
    道路交通事故現場圖、估價單等件為證，參以上開估價單所
    載維修項目及車損照片，核與系爭事故情節及系爭車輛之受
    損部位相符，堪認原告所主張之維修項目、金額，均係針對
    系爭事故所造成之損害，而為回復原狀之必要性支出。被告
    空言辯稱系爭車輛修復費用因送至原廠修復而較高云云，洵
    無足取。
六、再按損害賠償祇應填補被害人實際損害，保險人代位被害人
    請求損害賠償時，依保險法第53條第1項規定，如其損害額
    超過或等於保險人已給付之賠償金額，固得就其賠償之範圍
    ，代位請求賠償，如其損害額小於保險人已給付之賠償金額
    ，則保險人所得代位請求者，即祇以該損害額為限（最高法
    院65年台上字第2908號判例意旨、83年度台上字第806號判
    決意旨參照）。經查，原告主張系爭車輛受有損害，經送修
    後所支出修復費用40,630元均屬回復原狀之必要性支出乙節
    ，固經認定如前。然查，原告既自承系爭車輛因系爭事故受
    損之損害，應以上開修復費用扣除零件折舊之金額計算（見
    本院110年3月22日言詞辯論筆錄），則其請求被告賠償之損
    害，自應扣除以新零件更換受損舊零件之折舊額。又按營利
    事業所得稅查核準則第95條第8項規定，固定資產提列折舊
    採用定率遞減法者，以一年為計算單位，其使用期間未滿一
    年者，按實際使用之月數相當於全年之比例計算之，不滿一
    月者，以一月計之方法計算。而依行政院所發布之固定資產
    耐用年數表及固定資產折舊率表，自用小客車之耐用年數為
    5年，依定率遞減法每年應折舊369/1000。系爭車輛為103年
    6月出廠，有行車執照影本在卷可稽，則該車迄至107年8月1
    9日因系爭事故受損時止，使用期間為4年2月，則原告請求
    之修理材料費用即零件費用12,830元，依上開標準計算之折
    舊額為10,921元【計算式：第1年折舊額12,830元×0.369＝4,
    734元；第2年折舊額：（12,830元－4,734元）×0.369＝2,987
    元；第3年折舊額：（12,830元－4,734元－2,987元）×0.369＝
    1,885元；第4年折舊額：（12,830元－4,734元－2,987元－1,8
    85元）×0.369＝1,190元；第5年折舊額：（12,830元－4,734
    元－2,987元－1,885元－1,190元）×0.369×（2/12）＝125元（
    元以下均四捨五入）；折舊額合計為：4,734元＋2,987元＋1,
    885元＋1,190元＋125元＝10,921元】，扣除折舊額後，原告所
    得請求之修理零件費用為1,909元【計算式：12,830元－10,9
    21元＝1,909元】，加上不應折舊之工資9,350元、噴漆費用1
    8,450元，原告所得請求之修復費用合計29,709元【計算式
    ：1,909元＋9,350元＋18,450元＝29,709元】。
七、末按給付有確定期限者，債務人自期限屆滿時起，負遲延責
    任；給付無確定期限者，債務人於債權人得請求給付時，經
    其催告而未為給付，自受催告時起，負遲延責任。其經債權
    人起訴而送達訴狀，或依督促程序送達支付命令，或為其他
    相類之行為者，與催告有同一之效力，民法第229條第1項、
    第2項分別定有明文。又遲延之債務，以支付金錢為標的者
    ，債權人得請求依法定利率計算之遲延利息。但約定利率較
    高者，仍從其約定利率；應付利息之債務，其利率未經約定
    ，亦無法律可據者，週年利率為5%，民法第233條第1項、第
    203條亦有明文。本件原告請求被告給付損害賠償額之債權
    ，並無確定期限，應自被告受催告時起，始負遲延責任。從
    而，原告依侵權行為損害賠償之法律關係，請求被告給付29
    ,709元，及自起訴狀繕本送達被告之翌日即109年8月21日起
    至清償日止，按年息5%計算之利息，自屬有據，應予准許，
    其逾此範圍之請求，則無理由，應予駁回。
八、本判決原告勝訴部分，係適用小額訴訟程序所為被告敗訴之
    判決，依民事訴訟法第436條之20規定，應依職權宣告假執
    行，爰依職權宣告之。
中　　華　　民　　國　　110 　年　　4 　　月　　 9　　日
                  基隆簡易庭法  官  姚貴美
以上正本係照原本作成。
對於本件判決如有不服，應於收受送達後20日內向本院提出上訴
書狀，上訴於本院合議庭，並按他造當事人之人數附具繕本。
當事人之上訴，非以判決違背法令為理由不得為之，上訴狀應記
載上訴理由，表明下列各款事項：
(一)原判決所違背之法令及其具體內容。
(二)依訴訟資料可認為原判決有違背法令之具體事實。
如委任律師提起上訴者，應一併繳納上訴審裁判費。
中　　華　　民　　國　　110 　年　　4 　　月　　 9　　日
                            書記官　湯惠芳